臺灣嘉義地方法院交通事件裁定　　　　　　　　　　　九十三年度交聲字第五四號
　　原處分機關　交通部公路總局嘉義區監理所
　　異　議　人　甲○○
　　即受處分人
右列異議人因違反道路交通管理處罰條例案件，對於交通部公路局嘉義區監理所九十
三年一月二十日嘉監裁字第70-L00000000號所為之處分聲明異議，本院裁定如左：
    主  文
原處分撤銷。
甲○○不罰。
    理  由
一、原處分意旨略以：異議人甲○○所有之車號ＵＨＹ─九六五號機車，前於民國八
    十五年二月二十九日業已辦理「一般報廢」登記，仍於九十二年六月九日二十二
    時三十分許，由案外人周萬來騎駛行經嘉義市○○路與新榮路口時，因發生車禍
    事故，嘉義市警察局以其未懸掛號牌卻仍行駛，當場舉發「牌照業經繳銷仍行駛
    於道路」之違規行為。交通部公路總局嘉義區監理所（下簡稱嘉義區監理所）以
    異議人為該違規車輛所有人，所辯車輛遭竊，未能提出報案證明，難予採信，自
    無從援道路交通管理處罰條例第八十五條第二項，歸責處罰周萬來。惟查嘉義市
    警察局所舉發之本件交通違規事件，核其違規者，應係「報廢登記之汽車（含機
    器腳踏車）仍行駛」之事實，爰依道路交通管理處罰條例第十二條第一項第十款
    、第二項規定，對車輛所有人即異議人裁決處罰鍰新臺幣（下同）一萬零八百元
    ，車輛並沒入。異議意旨則以：異議人所有之前揭車輛於八十五年間辦理報廢登
    記後，即置放在嘉義市○○○路二三五號租屋處附近未加理會，迨接獲嘉義區監
    理所裁決書，始發現車輛失竊，異議人須因此負擔竊嫌違規使用車輛之交通罰鍰
    ，顯不合理，故對之聲明異議，請求撤銷該裁決處分等語。
二、按為加強道路交通管理，維護交通秩序，道路交通管理處罰條例第十二條第一項
    第十款禁止已為報廢登記之車輛仍行駛之違規行為，設有處汽車所有人三千六百
    元以上一萬零八百元以下罰鍰，並沒入車輛之罰則。於逕行舉發之情形（按報廢
    登記之車輛非必繳銷號牌，是仍有不經攔停駕駛人暨車輛，即可查註車牌號碼、
    車輛種類、車主姓名或地址而逕行舉發之可能），依違反道路交通管理事件統一
    裁罰基準及處理細則第二十四條規定，要求車輛所有人應告知違規駕駛人姓名、
    身分證統一編號及住址，斯時，處罰機關應即另行通知違規駕駛人到案依法處理
    。參以道路交通管理處罰條例第八十五條第二項另設有「本條例關於車輛所有人
    之處罰，如應歸責於車輛駕駛人者，處罰車輛駕駛人」之規定，兩相參照，可知
    針對已為報廢登記之車輛仍行駛之違規行為之處罰，追根究底其非難之對象，乃
    在於「違規行駛行為」本身，而不在於「車輛所有人之身分」，揆諸道路交通管
    理處罰條例關於汽車所有人之處罰，實際上亦殆皆是立基於汽車所有人之作為或
    不作為本身即明。關於已報廢登記車輛而仍行駛之處罰，在車輛所有人同時為違
    規行駛之駕駛人，以及車輛所有人將違規車輛交付善意他人行駛於道路之態樣時
    ，固應逕對車輛所有人加以處罰，然在汽車所有人與駕駛人各異，其間並無聯繫
    ，且駕駛人明知車輛不得行駛於道路之情形時，即必須加以區別，並決定責任之
    歸屬。倘駕駛人與汽車所有人各別，既有明確之違規駕駛人，依上開「本條例關
    於車輛所有人之處罰，如應歸責於車輛駕駛人者，處罰車輛駕駛人」規定所揭櫫
    之歸責適用原則，其處罰即應歸於違規之駕駛人負擔。
三、經查：
 (一) 本件異議人所有之車號ＵＨＹ─九六五號機車，前於八十五年二月二十九日已辦
    理「一般報廢」登記，惟仍於九十二年六月九日二十二時三十分許，由案外人周
    萬來酒後騎駛，行經嘉義市○○路與新榮路口時，因發生車禍事故，嘉義市警察
    局發現該車輛未懸掛號牌，以「牌照業經繳銷仍行駛於道路」為由當場舉發，並
    經周萬來親於舉發違反道路交通管理事件通知單（下簡稱通知單）上收受通知聯
    者簽章欄內押捺指印，嗣嘉義區監理所查明本件有業經報廢登記之車輛卻仍行駛
    之違規情事，對車輛所有人即異議人裁罰處分等事實，有嘉義市警察局嘉市警交
    字第 L00000000 號通知單、違規機車車籍查詢單、嘉義市警察局嘉市警交字第
    0920077639號函（查處舉發經過）及嘉義區監理所嘉監裁字第70-L00000000號裁
    決書可稽，堪予認定。
 (二) 本件違規車輛由案外人周萬來騎駛，乃未懸掛號牌之狀態，其發生交通事故經嘉
    義市警察局當場舉發牌照業經繳銷仍行駛於道路之違規情事，由周萬來親自收受
    通知單，復有該車輛暨事故現場照片三張及通知單一紙佐證。足見周萬來就其所
    騎駛之車輛，無合法之行車許可憑證，關於該車輛業已報廢或牌照業經繳銷之違
    規情事，主觀上顯有認知，卻仍行駛於道路。至於異議人所謂本件違規車輛遭竊
    云云，雖無報案記錄可佐，然報廢車輛因已於監理機關登錄資料，原車主不論另
    行轉售回收或任意棄置，甚或明知其佚失而不加置理者，事非無有，原車主是否
    須對報廢登記之汽車仍行駛之違規行為負責，乃歸責與否事實認定之舉證問題，
    仍應依具體個案審認，不能一概因其車輛所有人之身分，遽令就系爭車輛之交通
    違規行為負責，否則無異苛責處罰其未予報案之行為。本件交通違規事件，關鍵
    在於並無若何事證，可佐周萬來之騎駛系爭報廢車輛，乃由來於身為車輛所有人
    之異議人所交付暨授意，倘遽行認定異議人有「報廢登記之汽車仍行駛」之違規
    行為，殊嫌臆測。
四、按交通法庭認為聲明異議有理由或聲明異議雖無理由而原處分不當或違法者，應
    以裁定將原處分經聲明異議部分撤銷，並自為裁定，道路交通案件處理辦法第二
    十條前段定有明文。本件交通違規事件，主觀上知悉系爭車號ＵＨＹ─九六五號
    機車屬報廢登記或繳銷牌照之車輛，而仍行駛於道路者，乃案外人周萬來，關於
    該違規行為之處罰，即屬應歸責於該車輛駕駛人周萬來，此結論不因異議人能否
    舉證車輛失竊而不同。原處分機關以異議人未能舉證車輛失竊，忽略本件有明確
    可歸責之違規駕駛人，誤認無從歸責於車輛駕駛人，致遽對異議人裁罰，顯有違
    誤，異議人聲明異議，請求撤銷本件裁決處分，為有理由，揆諸前揭說明，自應
    撤銷原處分，並諭知異議人不罰。
據上論斷，應依道路交通管理處罰條例第八十七條第二項，道路交通案件處理辦法第
二十條前段，裁定如主文。
中      華      民      國    九十三    年      三      月      十七    日
                            臺灣嘉義地方法院交通法庭
                                  法  官  蔡  憲  德
右正本證明與原本無異。
如不服本裁定，應於裁定送達後五日內向本院提出抗告狀（應附繕本）。
中      華      民      國    九十三    年      三      月      十七    日
                                  書記官  林  秀  敏
